【裁判字號】    90,上訴,394
【裁判日期】    891229
【裁判案由】    搶奪
【裁判全文】
臺灣高等法院刑事判決                              九十年度上訴字第三九四號
    上  訴  人
右上訴人即被告因搶奪案件，不服臺灣台北地方法院八十九年度訴字第一六四九號，
中華民國八十九年十二月二十九日第一審判決（起訴案號：臺灣台北地方法院檢察署
八十九年度偵字第二二四八七號）提起上訴，本院判決如左：
    主  文
原判決撤銷。
甲○○○○ TREVISANI意圖為自己不法之所有，而搶奪他人之動產，處有期徒刑捌月，並
於刑之執行完畢或赦免後驅逐出境。
    事  實
一、甲○○○○ TREVISANI 基於為自己不法所有之犯意，於民國八十九年十一月十五日下
    午二時五十分許，前往台北市○○區○○路十號銀河照相器材店，向該店店員乙
    ○佯稱欲購買相機，並先表示要購買價值約新台幣（以下同）七、八千元左右之
相機，乙○便先拿出四台上開價值之相機供甲○○○○ TREVISANI 觀覽，惟甲○○○○
    TREVISANI 表示不中意，乙○乃又取出其他機種供甲○○○○ TREVISANI 選購，惟
    甲○○○○ TREVISANI 仍表示不中意，乙○乃又取出一台價值六千八百元之奧林巴斯
    牌（OLYMPUS） ＭII80型相機予甲○○○○ TREVISANI 選購，甲○○○○ TREVISANI 乃向
    乙○表示此型相機不錯，並表示還有無別型相機可供選購，乙○乃將該台相機暫
    時置放於櫃台上，並要轉身拿取別台相機予甲○○○○ TREVISANI ，詎甲○○○○
    TREVISANI 竟趁乙○不備之際，將該台仍屬在乙○實力支配範圍內之相機，當場
    直接以未達足以抑制乙○自由意思程度之手段，侵害乙○之自由意思，而公然掠
    取乙○所持有之該部相機，得手後隨即逃離該店，嗣乙○在甲○○○○ TREVISANI 之
    後追躡，並高喊搶劫，而經路人在台北市○○區○○路三六號前將甲○○○○
    TREVISANI 逮獲，送警究辦，而知上情。
二、案經台北市政府警察局中正第一分局移送台灣台北地方法院檢察署檢察官偵查起
    訴。
    理  由
一、訊據上訴人即被告甲○○○○ TREVISANI （下稱被告）就其於右揭時、地前往被害人
    乙○所任職之照相器材店之事實固不諱言，惟矢口否認有任何搶奪之犯行，辯稱
    ：伊當天喝了酒，究竟發生什麼事，伊均已忘記云云；惟查：被告如何於前述時
    、地以佯稱購買相機為由，要求被害人拿出相機供其選購、觀覽，其間並數次表
    示不滿意，最後則以前述之手段公然掠取前述相機一台之行為，迭據被害人於警
    訊、檢察官偵查及於原審審理時供述明確（見偵查卷第七頁、第三八頁至第三九
    頁、原審卷第二十七頁），復有被害人所立具之贓物認領保管收據一紙附卷可稽
    （偵查卷第八頁參照）；另被害人於原審審理時，亦供稱被告與其交易時之精神
    狀態很正常，與其有正常之應對，如果其發現被告之精神狀況不好或有酒醉，即
    不會與被告為任何交易等語（見前引原審卷頁）；參以被告於交易過程中猶多次
    向被害人表示對於所取出之相機不滿意，要被害人更換其相機以供選購，足證被
    告當時之精神狀況良好；縱認被告前述其當日有飲酒而其精神狀況有異常之情形
    屬實，惟飲酒要屬原因自由行為，被告既於事前自行決意飲酒，其自不得於事後
    ，圖藉飲酒一端而卸免其罪責。綜上所述，被告前述否認犯行之所辯，顯無可採
    ，本件事證明確，被告之犯行堪以認定。
二、按刑法上搶奪罪之成立，只要行為人破壞持有人對於財物監督支配狀態所使用之
    手段，係當場直接侵害被害人之自由意思，且尚未達足以抑制被害人自由意思之
    程度，而係乘持有人不備或不及抗拒而使用上開手段公然掠取持有人財物之行為
    即已該當；是核本件被告在被害人尚有注意之際，將仍屬在被害人實力支配下之
    該部照相機，而當場施以未達足以抑制被害人自由意思之程度之手段，侵害被害
    人之自由意思，乘被害人不備而公然掠取被害人所持有之該部相機之所為，係犯
    刑法第三百二十五條第一項之搶奪既遂罪。
三、原審以被告事實明確，予以論科，固非無見。惟按外國人受有期徒刑以上刑之宣
    告者，得於刑之執行完畢或赦免後，驅逐出境，刑法第九十五條定有明文；又按
    外國人犯罪經我國法院判決確定並執行完畢或經赦免者，內政部得令其出境，外
    國人入出國境及居留停留規則第二十二條第三款亦有明定；雖前述對於外國人驅
    逐出境或令其出境之規定，非無司法或行政裁量之空間，惟審酌本件被告係外國
    人，其入境後竟不遵守我國法令，於我國境內對我國人民施加犯罪，其對於我國
    國人之人身、財產之安全至有威脅，於國家整體之治安情況亦有負面之影響，是
    被告於刑之執行完畢或赦免後，自以將之驅逐出境為宜，原判決未諭知被告應於
    刑之執行完畢或赦免後驅逐出境，尚有未洽；被告上訴雖另以原審量刑過重云云
    ，然查本件被告所犯之刑法第三百二十五條第一項之搶奪既遂罪，其法定刑為六
    月以上五年以下有期徒刑，而原審諭知有期徒刑八月，尚稱妥適，被告此部分上
    訴意旨，亦無足取，其執此上訴雖無理由，惟原判決既有可議，自應由本院將原
    判決撤銷改判。爰審酌被告之犯罪手段、犯罪對被害人所生損害、智識程度（被
    告自承其職業為律師）、犯罪後仍圖藉飲酒一端卸其罪責之態度等一切情狀，仍
    同於原審，而量處如主文二項所示之刑，並另諭知於刑之執行完畢或赦免後驅逐
    出境，以示懲儆。
據上論斷，應依刑事訴訟法第三百六十九條第一項前段、第三百六十四條、第二百九
十九條第一項前段，刑法第三百二十五條第一項、第九十五條，判決如主文。
本案經檢察官鄭龍照到庭執行職務。
中      華      民      國      九十      年      三      月    十三    日
                              臺灣高等法院刑事第十庭
                                  審判長法  官  溫  耀  源
                                        法  官  何  菁  莪
                   法  官  林  銓  正
右正本證明與原本無異。
如不服本判決應於收受送達後十日內向本院提出上訴書狀，其未敘述上訴之理由者並
得於提起上訴後十日內向本院補提理由書（均須按他造當事人之人數附繕本）。
                                        書記官  吳  美  貞
中      華      民      國      九十      年      三      月    十六    日
附錄：本判決論罪科刑法條全文：
刑法第三百二十五條第一項：
意圖為自己或第三人不法之所有，而搶奪他人之動產者，處六月以上五年以下有期徒
刑。
因而致人於死者，處無期徒刑或七年以上有期徒刑，致重傷者，處三年以上十年以下
有期徒刑。
第一項之未遂犯罰之。


司法院資訊處製作；財團法人民間司法改革基金會備份。
